臺灣新北地方法院行政訴訟判決
111年度交字第615號
原      告  張育維
被      告  新北市政府交通事件裁決處
                    設新北市○○區○○路0段000號2樓
代  表  人  李忠台（處長）
                    住同上
訴訟代理人  黃曉妍  律師
上列當事人間因交通裁決事件，原告不服被告民國111年8月24日
新北裁催字第48-CE9A82777號裁決，向本院提起行政訴訟，本院
判決如下：
    主  文
一、原告之訴駁回。
二、訴訟費用新臺幣300元由原告負擔。
    事實及理由
壹、程序方面：
    原告不服被告所為道路交通管理處罰條例第8條之裁決而提
    起撤銷訴訟，依行政訴訟法第237條之1規定，應適用交通裁
    決事件訴訟程序。又，本件因卷證資料已經明確，本院依同
    法第237 條之7規定，不經言詞辯論，直接裁判。
貳、實體方面：
一、爭訟概要：
　　緣原告於民國111年5月9日18時44分（依採證錄影畫面顯示
    時間為「51分」，其誤差時間屬合理範圍，尚不影響本件違
    規事實認定之同一性），駕駛所有車牌號碼000-000號普通
    重型機車（下稱系爭機車）而於新北市○○區○○○路000號路口
    停等紅燈時，因有「機車駕駛人以手持方式使用行動電話進
    行有礙駕駛安全之行為」之違規事實，經新北市政府警察局
    蘆洲分局警員執勤目睹而予攔停，當場填製掌電字第CE9A82
    777號舉發違反道路交通管理事件通知單予以舉發，並經原
    告簽名收受，案件於111年5月11日移送被告。原告於111年5
    月16日、6月9日及7月28日先後提出申訴，嗣經被告調查認
    定原告有上開違規事實，乃依道路交通管理處罰條例第31條
    之1第2項及違反道路交通管理事件統一裁罰基準表等規定，
    以111年8月24日新北裁催字第48-CE9A82777號違反道路交通
    管理事件裁決書（下稱原處分），裁處原告罰鍰新臺幣（下
    同）1,000元。原告不服，遂提起本件行政訴訟。
二、原告起訴主張及聲明：
  ㈠主張要旨：
　⑴伊於111年5月9日18時44分駕駛系爭機車，行駛於新北市五股
    區成泰路3段與洲后路口時，有停等紅燈使用行動電話之情
    形，致遭裁決應處罰鍰1,000元。因舉發單上的車型與伊所
    有系爭機車不同，故伊於111年6月向被告提出陳述意見。被
    告答覆一張5月9日18時51分位於蘆洲區中山二路143號前之
    違規照片，與原舉發單上的時間、地點完全不符；不僅如此
    ，其所附之照片因燈光因素，完全看不出其駕駛人有在使用
    行動電話之情形。
　⑵伊對於原有舉發提出異議，說明被告舉發有誤，而被告在未
    對此舉發單提出合理解釋的情形下，又拋出一張時間、地點
    完全不同的照片來張冠李戴，伊實難接受此舉發單的違法事
    件。綜上，顯然舉發有誤，而被告又無合理之解釋與證據，
    故請求判決如聲明所示。
　㈡聲明：原處分撤銷。
三、被告答辯及聲明：
  ㈠答辯要旨：
  ⑴關於原告所指舉發車輛與其車輛車型不同一事，案經原舉發
    機關重新審查後表示旨揭車輛違規事實明確，並提供正確影
    像資料，被告遂分別於111年7月20日及同年8月12日以新北
    裁申字第1115390145號函及新北裁申字第1115450730號函2)
    檢附正確影像資料予原告，並展延應到案日，原告救濟權利
    並未因此受有侵害，且本件係因原告被目睹後當場攔停，製
    單當下已確定駕駛人人別無誤，原告亦當場簽收並未就此提
    出異議，是本件之舉發行為合法，合先敘明。
  ⑵依舉發員警答辯報告表內容，員警於111年5月9日執行17至19
    時交崗勤務，於18時44分時，在蘆洲區中山二路143號口，
    目睹原告於停等紅燈時以手持方式使用行動電話，對照員警
    密錄器影像內容及該影像截圖，員警駕駛機車行經中山路與
    中山二路口時，原告當時於中山二路上停等紅燈以雙手使用
    手機並低頭注視觀看手機螢幕畫面，直至員警行經其正前方
    才抬頭發現員警，顯見其對於當時周遭交通狀況已無暇注意
    ，參酌臺北高等行政法院108年度交上字第304號判決意旨，
    駕駛應隨時注意路況，不容於駕駛行為中片刻以手持方式使
    用手機，因此駕駛人只要在駕駛中以手持方式使用手機即屬
    於有礙駕駛安全之行為；又原告當時是在道路上等候路口號
    誌燈變換，而非已達到目的地處所抑或是停妥在合法之停車
    處所內，僅是暫時性之靜止狀態，等待號誌燈由紅燈轉為綠
    燈後，原告仍必須繼續駕駛系爭機車往前行駛，如此，原告
    等候紅燈之駕駛行為，實可包括於原告從開始駕駛系爭機車
    至抵達目的地之整體行駛過程中，應可堪認此舉仍屬所謂之
    「行駛於道路」甚明。而在此行駛過程中，原告竟低頭以雙
    手持方式使用行動電話，核此行為勢必難以注意其車前狀況
    ，進而對於其他行駛同一道路之車輛安全與行車秩序有所妨
    礙，堪可認有相當之危險性，故核其行為確有「機車駕駛人
    行駛道路以手持方式使用行動電話進行有礙駕駛安全之行為
    」之違規行為無誤，屬道路交通管理處罰條例（下稱處罰條
    例）第31條之1第2項欲處罰之違規態樣，被告據此作成本件
    裁罰處分，應無違誤。原告既為合法考領機車駕駛執照之人
    ，且具有正常智識程度，其對上述規定應知之甚詳，並應確
    實遵守。是原告前揭所述，無非單方所執之詞，委無足取。
　㈡聲明：原告之訴駁回。
四、本件爭點：
　　原告是否於上開時、地，駕駛系爭機車，且有原處分所指「
    機車駕駛人行駛道路以手持方式使用行動電話進行有礙駕駛
    安全之行為」之違規事實？
五、本院的判斷：
  ㈠前提事實：
　　爭訟概要欄所載之事實，除上開爭點外，其餘事實業據兩造
    分別於起訴狀、答辯狀所不爭執，且有掌電字第CE9A82777
    號舉發違反道路交通管理事件通知單及案件移送記錄、原告
    申訴資料、被告111年7月20日新北裁申字第1115390145號函
    及111年8月12日新北裁申字第1115450730號函、新北市政府
    警察局蘆洲分局111年6月1日新北警蘆交字第1114446722號
    函、111年7月15日新北警蘆交字第1114450425號函、111年8
    月24日新北裁催字第48-CE9A82777號違反道路交通管理事件
    裁決書及送達證書、新北市政府警察局蘆洲分局111年9月22
    日新北警蘆交字第1114467297號函、警員報告表、採證錄影
    擷取畫面、機車車籍查詢資料及駕駛人基本資料、採證光碟
    等件在卷足資佐證（見本院卷第49至85頁、證物袋），是除
    原告前揭主張部分外，其餘事實自堪認定。
  ㈡應適用之法令：
  ⑴道路交通安全規則第2條第1項第1款：
　　本規則用詞，定義如下：一、汽車：指在道路上不依軌道或
    電力架線而以原動機行駛之車輛（包括機車）。
  ⑵道路交通安全規則第90條第1項第3款：
    駕駛人駕駛汽車，除應遵守道路交通標誌、標線、號誌之指
    示，並服從交通指揮人員之指揮外，並應遵守下列規定：三
    、禁止以手持方式使用行動電話、電腦或其他相類功能裝置
    進行撥接、通話、數據通訊或其他有礙駕駛安全之行為。
  ⑶道路交通管理處罰條例第3條第8款：
　　本條例用詞，定義如下：八、車輛：指非依軌道電力架設，
    而以原動機行駛之汽車（包括機車）、慢車及其他行駛於道
    路之動力車輛。
  ⑷道路交通管理處罰條例第31條之1第2項、第5項：
    機車駕駛人行駛於道路時，以手持方式使用行動電話、電腦
    或其他相類功能裝置進行撥接、通話、數據通訊或其他有礙
    駕駛安全之行為者，處新臺幣一千元罰鍰。第一項及第二項
    實施及宣導辦法，由交通部定之。
  ⑸汽車駕駛人行駛道路禁止以手持方式使用行動電話相關裝置
    實施及宣導辦法第2條：
    汽車駕駛人於行駛道路時，禁止以手持方式使用行動電話、
    電腦或其他相類功能裝置，進行撥接、通話、數據通訊或其
    他有礙駕駛安全之行為。警備車、消防車及救護車之駕駛人
    ，依法執行任務所必要或其他法令許可者，不在此限。汽車
    駕駛人之車輛，於道路已停車或臨時停車穩妥靜止時，得不
    適用前項規定。
　㈢經查，原告於111年5月9日18時44分（依採證錄影畫面顯示時
    間為「51分」，其誤差時間屬合理範圍，尚不影響本件違規
    事實認定之同一性，併先指明），駕駛系爭機車而於新北市
    ○○區○○○路000號路口停等紅燈時，因有「機車駕駛人以手持
    方式使用行動電話進行有礙駕駛安全之行為」之違規事實，
    經新北市政府警察局蘆洲分局警員執勤目睹而予攔停，當場
    填製掌電字第CE9A82777號舉發違反道路交通管理事件通知
    單予以舉發，並經原告簽名收受等情明確，有前揭掌電字第
    CE9A82777號舉發違反道路交通管理事件通知單及案件移送
    記錄、原告申訴資料、新北市政府警察局蘆洲分局111年6月
    1日新北警蘆交字第1114446722號函、111年7月15日新北警
    蘆交字第1114450425號函、111年9月22日新北警蘆交字第11
    14467297號函、警員報告表、採證錄影擷取畫面、採證光碟
    等件在卷可稽，且原告於111年5月16日最初申訴時陳稱：「
    罰單事由為機車駕駛人行駛道路以手持方式使用行動電話進
    行有礙駕駛安全之行為，但我並沒有使用的狀況，紅燈時褲
    子口袋較小，手機要從褲子掉出，將手機拿出要放入外套口
    袋，員警看見黑影就開槍，難道拿著手機代表使用？」（見
    本院卷第53頁），再依採證錄影擷取畫面所示（見本院卷第
    81頁）原告騎車停等紅燈手持行動電話時，持續低頭觀看，
    並對於前方騎車行駛接近之警員無所察覺。是依上情，可見
    舉發警員就原告手持使用手機一事應無誤認之虞。據此，足
    認原告於上開時、地駕駛系爭機車而確有手持並觀看螢幕使
    用行動電話之行為無訛，而該行為亦足認有礙駕駛安全，則
    被告據之認其有「機車駕駛人行駛道路以手持方式使用行動
    電話進行有礙駕駛安全之行為」之違規事實，乃以原處分裁
    處原告前揭處罰內容，觀諸前開規定，依法洵屬有據。原告
    申訴自承手持行動電話，惟主張：所附照片完全看不出有在
    使用行動電話云云，核與前述其持續低頭觀看手機之事實不
    符，自無足採。
　㈣至於原告提出本院卷第15頁之照片並主張舉發機關前後申訴
    回復之照片，時間與地點及車型完全不符云云。惟如前揭掌
    電字第CE9A82777號舉發違反道路交通管理事件通知單所示
    （見本院卷第49頁）舉發警員明確製單舉發原告於「111年5
    月9日18時44分」在「蘆洲區中山二路143號口」有「機車駕
    駛人行駛道路以手持方式使用行動電話進行有礙駕駛安全之
    行為」，且經原告當場簽名收受該舉發通知單在案；又原告
    於111年5月16日最初申訴時陳稱前述內容，亦未否認其於上
    開時地駕駛系爭機車有遭警員稽查舉發之事實。此外，原告
    申訴經回復提供發生於「新北市五股區成泰路3段與洲后路
    口」之他案違規照片（下稱系爭照片），嗣其再於111年6月
    9日申訴陳稱：「警方開罰陳述人於111年5月9日18時44分在
    五股區成泰路3段與洲后路口，有停等紅燈使用行動電話之
    情形，然陳述人於該時間並未前往該地，且查警方所附之違
    規照片其車型與陳述人所有之車輛579-KXM號外觀不同」，
    並於系爭照片說明該機車為三角形車燈、車身底邊有灰邊，
    與系爭機車照片（方形車燈、車身底邊全紅沒有灰邊）不符
    （見本院卷第57至60頁）。準此上情，系爭照片（同本院卷
    第15頁上方由原告起訴提供之照片）非原告駕駛系爭機車遭
    舉發違規之內容，業經原告於申訴時確認無訛；雖拍攝地點
    係在「五股區成泰路3段與洲后路口」，而為舉發機關回復
    申訴時所錯誤提供、引用，惟此一申訴回復程序尚與違規行
    為之認定無涉，其瑕疵無從作為撤銷原處分之依據。是原吿
    於上開時、地【111年5月9日18時44分（依採證錄影畫面顯
    示時間為「51分」）、新北市○○區○○○路000號路口停等紅燈
    】，駕駛系爭機車行駛道路，而以手持方式使用行動電話進
    行有礙駕駛安全之違規行為，既有前揭舉發機關函文、警員
    報告表、採證光碟及錄影擷取畫面佐證，且原吿當場收受舉
    發通知單，並於第一次申訴時主張手機掉出口袋之事由（隱
    含其自承確於上開時、地駕車手持行動電話而為警發覺後上
    前稽查之內容），則原告就他人違規之系爭照片所為之前揭
    主張，自有未洽，要不可取。
  ㈤本件判決基礎已臻明確，至於兩造其餘攻擊防禦方法及訴訟
    資料，經本院審核後，或與本案爭點無涉，或對於本件判決
    結果不生影響，爰無庸一一再加論述及調查，併予敘明。
　㈥本件第一審裁判費新臺幣300元，應由敗訴之原告負擔，所以
    確定如主文第2項所示。
六、結論：原處分並無違誤，原告訴請撤銷為無理由，應予駁回
    。
中　　華　　民　　國　　111 　年　　12　　月　　8 　　日
                行政訴訟庭  法  官  黃若美
上為正本係照原本作成。
如不服本判決，應於判決送達後20日內，向本院提出上訴狀，上
訴狀並應記載上訴理由，表明關於原判決所違背之法令及其具體
內容或依訴訟資料可認為原判決有違背法令之具體事實，並繳納
上訴費新臺幣750元。其未表明上訴理由者，應於提出上訴後20
日內向本院補提理由書（上訴狀及上訴理由書均須按他造人數附
繕本），如逾期未提出上訴理由書者，本院毋庸再命補正，由本
院逕以裁定駁回上訴。
中　　華　　民　　國　　111 　年　　12　　月　　12　　日
                            書記官  蔡佩珊